臺灣高雄地方法院刑事判決　　　　　　　　　　　　　九十三年度易字第二七四號
　　公　訴　人　臺灣高雄地方法院檢察署檢察官
　　被　　　告　庚○○　男　三.
　　　　　　　　戊○○　男　三.
　　　　　　　　辛○○
　　　　　　　　丁○○　男　二.
　　　　　　　　乙○○　男　三.
右列被告因詐欺等案件，經檢察官提起公訴（九十二年度偵字第一一○五三、一一四
四○、一二八六九號），本院判決如左：
    主  文
庚○○、戊○○、辛○○、丁○○共同連續意圖為自己不法之所有，以詐術使人將本
人之物交付，庚○○、丁○○各處有期徒刑伍月，戊○○處有期徒刑陸月，如易科罰
金，均以參佰元折算壹日；辛○○處有期徒刑拾月。
乙○○免訴。
    事  實
一、緣庚○○於民國九十一年五、六月間，需款孔急，因見辛○○以「林小姐」名義
    於報紙刊載「借錢不用還，限走投無路」之廣告，乃以報載行動電話號碼與辛○○聯絡，進而結識辛○○，後經辛○○告知可以製造假車禍方式，向保險公司詐
    領意外傷殘之保險金給付，而獲得庚○○允諾，辛○○並與其夫戊○○、友人乙○○及丁○○等四人，共同基於意圖為自己不法所有之犯意聯絡，因庚○○當時
    無業，為易獲保險公司同意承保，辛○○乃先要求由庚○○至「熱海別館」任職
    二個月，後再由辛○○委不知情之宏泰人壽保險股份有限公司經理尹德彰（另經
    檢察官不起訴處分確定）擬妥投保建議書後，交由庚○○持向不知情太陽保險經
    紀人公司承辦業務員譚玉坤，以庚○○為要保人及被保險人，代向附表編號一至
    五所示之各該保險公司投保旅遊平安險、意外險及人壽險等合計共新臺幣（下同
    ）二千二百五十萬元之鉅額保險。辛○○並依據計劃內容，於九十二年十二月二
    十三日，以乙○○名義購買車牌號碼八Ｗ─五四○五號自小客車後，以作為製造
    車禍之交通工具，並以乙○○為被保險人向統一安聯產物保險股份有限公司（下
    稱統一安聯公司）投保每一個人傷害保險金額四百萬元之第三人責任險，並由辛○○支付該筆保險費（即附表編號九所示）。後辛○○見時機成熟乃詢問庚○○
    何時可依計劃續行，經庚○○告知以其妻即不知情吳麗琴生日及結婚週年等名義
    ，偕同吳麗琴共赴臺東縣旅行，辛○○乃謀定於旅行期間即九十二年一月三日凌
    晨製造假車禍，辛○○、庚○○、戊○○、乙○○及丁○○並同往臺東縣知本溫
    泉勘查地形，選定以臺東縣知本溫泉村溫泉路一九二號以南八十公尺土地公廟前
    ，為車禍發生地，謀議既定後，庚○○再於九十一年十二月三十日出面向設於高
    雄市○○○路之「隆進汽車租賃公司」（下稱隆進公司）承租車牌號碼ＸＸ─三
    一九九號自用小客車，並透過隆進公司之關係企業即允安國際聯合有限公司（下
    稱允安公司）向富邦產物保險股份有限公司（下稱富邦保險公司）投保如附表編
    號八所示之保險後，旋由庚○○駕駛前開自用小客車載同吳麗琴共赴臺東縣旅行
    多日，迨九十二年一月三日凌晨零時三十分許，庚○○依計劃隻身駕車前往臺東
    縣知本溫泉村溫泉路一九二號以南八十公尺土地公廟前，與丁○○會合，並將前
    開承租之自小客車停放於該處並開啟車門等待，經以其所持用之門號00000
    00000號行動電話與乙○○、戊○○等人多次聯繫確認無誤後，由戊○○駕
    駛上開乙○○所有車牌號碼八Ｗ─五四○五號自用小客車，搭載乙○○，沿台東
    縣卑南鄉○○路由南往北方向，以時速約六十公里速度自後急駛至庚○○所在前
    開位置後，接續二次以上開車輛猛力撞擊庚○○所駕駛之自用小客車車門，致使
    在車門前佯裝伸手撿拾遺落在地打火機之庚○○受有左手尺骨及橈骨骨折、左手
    壓碎傷併創傷性截肢之重傷害，再報警將庚○○送往馬階紀念醫院臺東分院救治
    ，復轉送高雄醫學大學附設中和紀念醫院治療。其後由庚○○持醫院Ｘ光片、診
    斷證明書、道路交通事故肇事圖等相關資料，自九十二年一月八日起至同年二月
    二十一日止，向附表所示之各該保險公司辦理保險理賠之申請，著手於詐領保險
    金之施行，致使如附表編號四、六、七、八所示之保險公司陷於錯誤，依約給付
    保險金，庚○○並與辛○○、戊○○各分得二分之一款項，丁○○、乙○○再分
    自辛○○處獲得十九萬元及十萬元，後國寶人壽保險股份有限公司察覺有異，遂
    著手調查後始查悉上情，附表編號一、二、三、五、九所示各該保險公司聞訊拒
    絕理賠，庚○○等人此部分詐騙保險金之行為始未得逞。
二、案經內政部警政署刑事警察局偵查第八隊、高雄市政府警察局刑事警察大隊分別
    報請臺灣高雄地方法院檢察署檢察官偵查起訴。
    理  由
壹、被告庚○○、戊○○、辛○○、丁○○部分：
一、程序方面：
  (一)按刑事訴訟法關於證人之訊問，採具結制度，其用意在擔保證言之真實性及憑信
    性，並提高證人之責任心及警戒心，使為誠實之陳述，是具結乃證言真實性之程
    序擔保，故刑事訴訟法第一百五十八條之三明定「證人、鑑定人依法應具結而未
    具結者，其證言或鑑定意見，不得作為證據」。查證人即共同被告庚○○、戊○○、辛○○、乙○○及丁○○對於其他共同被告之案件而言，亦為被告以外之第
    三人，本質上均屬證人，且無依法不得命其具結之原因，然檢察官於偵查中針對
    其他共同被告之案件，訊問被告庚○○、戊○○、辛○○、乙○○、丁○○時，
    均未命其等具結，是證人庚○○、戊○○、辛○○、乙○○、丁○○於偵查中對
    於其他共同被告之案件，所為之證言，均無證據能力，不得作為證據。另被告黃
    涉及其他共同被告之陳述，對於其他共同被告之案件而言，仍屬被告以外之第三
    人，亦即證人之證言，因未具結，又無依法不得命其等具結之原因，揆諸前揭規
    定，應無證據能力，不得作為證據，併此敘明。
  (二)次按，被告以外之人於審判外之言詞或書面陳述，除法律有規定者外，不得作為
    證據；再被告以外之人於偵查中向檢察官所為之陳述，除顯有不可信之情況者外
    ，得為證據。又被告以外之人於檢察事務官、司法警察官或司法警察調查中所為
    之陳述，與審判中不符時，其先前之陳述具有較可信之特別情況，且為證明犯罪
    事實存否所必要者，得為證據。再下列文書，亦得為證據：一除顯有不可信之情
    況外，公務員職務上製作之紀錄文書、證明文書。二除顯有不可信之情況外，從
    事業務之人於業務上或通常業務過程所須製作之紀錄文書、證明文書。三除前二
    款之情形外，其他於可信之特別情況下所製作之文書，亦得為證據；另被告以外
    之人於審判外之陳述，雖不符刑事訴訟法第一百五十九條之一至第一百五十九條
    之四之規定，而經當事人於審判程序同意作為證據，法院審酌該言詞陳述或書面
    陳述作成時之情況，認為適當者，亦得為證據；另當事人、代理人或辯護人於法
    院調查證據時，知有第一百五十九條第一項不得為證據之情形，而未於言詞辯論
    終結前聲明異議者，視為有前項之同意，刑事訴訟法第一百五十九條第一項、第
    一百五十九條之一第二項、第一百五十九條之二、第一百五十九條之四、第一百
    五十九條之五第一項、第二項分別定有明文。經查：
    1.證人己○○、廖志祥、楊盛雄、壬○○、胡玉昆、王世安、黃智欽、孫芳文、
      王英植、譚玉坤、朱宏偉、甲○○等人於偵查中具結後，向檢察官所為之陳述
      ，雖為被告庚○○等人以外之人於審判外之陳述，屬於傳聞證據，然此乃證人
      己○○等人於偵查中向檢察官所為之陳述，且本院審酌證人己○○等人於偵查
      中陳述時之外在環境及情況，均無顯有不可信之情況，應認證人己○○等人先
      前於偵查中向檢察官所為之陳述，符合刑事訴訟法第一百五十九條之一第二項
      之規定，得為證據，而有證據能力。再前開證人及許崑寶等於司法警察調查中
      所為之陳述，雖為被告庚○○等人於審判外之陳述，屬於傳聞證據，且其中證
      人己○○、壬○○及甲○○於司法警察調查中所為之陳述，核與其等於審判中
      所為之陳述，並無不符；檢察官及被告庚○○復未聲請傳喚證人許崑寶，另檢
      察官及被告庚○○等人於審判程序均同意以證人廖志祥、楊盛雄、胡玉昆、王
      世安、黃智欽、孫芳文、王英植、譚玉坤、朱宏偉於司法警察調查中所為之陳
      述，作為證據，本院審酌上開言詞陳述作成時之證據取得過程並無瑕疵，且與
      待證事實具有關連性等情況，認為適當，應認依刑事訴訟法第一百五十九條之
      五第一項之規定，得為證據，而有證據能力。
    2.證人即被告庚○○、戊○○、辛○○、乙○○、丁○○於警詢中（含庚○○、
      戊○○及乙○○於臺東縣警察局臺東分局之刑事偵訊筆錄），該個人於司法警
　    察調查中針對其他共同被告之案件，所為之陳述，對於其他共同被告而言，雖
      為被告以外之人於審判外之陳述，屬於傳聞證據，且檢察官及被告庚○○等人
      於審判中均未聲請傳喚其他共同被告，亦不存在其等於司法警察調查中所為之
      陳述，與審判中不符之情形，惟因檢察官及被告庚○○等人於審判程序均同意
      以其他共同被告於司法警察調查中所為之陳述作為證據，本院審酌言詞陳述之
      證據取得過程並無瑕疵、與待證事實具有關連性等情況，認為適當，應認依刑
      事訴訟法第一百五十九條之五第一項之規定，得為證據，而有證據能力。
    3.八Ｗ－五四○五號自小客車車籍作業系統─查詢認可資料及車牌號碼ＸＸ－三
      一九九號自小客車行車執照，雖為被告庚○○等人以外之人於審判外所為之書
      面陳述，屬於傳聞證據，然屬於公務員於職務上製作，經常處於可受公開檢查
      之狀態，設有錯誤，甚易發現而予及時糾正之紀錄文書及證明文書，應屬刑事
      訴訟法第一百五十九條之四第一款所稱之紀錄文書，又查無證據證明上開車籍
      作業系統─查詢認可資料、行車執照各一份，顯有不可信之情況，揆諸前揭規
      定，應認得為證據，而有證據能力。
    4.富邦產物保險公司與被告庚○○所書立之和解書、車牌號碼ＸＸ－三一九九號
      自小客車之汽車駕駛人綜合保險投保書、附表編號一至九所示之投保申請書及
      理賠申請書及車牌ＸＸ－三一九九號自小客車之租賃契約書，應為被告庚○○
      於審判外所為之書面陳述，對被告庚○○而言，非屬於傳聞證據，惟就對被告
      庚○○以外共同被告辛○○、戊○○、丁○○而言，雖屬被告以外之人於審判
      外所為之書面陳述，然此乃從事業務之人於通常業務過程不間斷而準確記載，
      且係完成於業務終了前後，無預見日後可能會被提供作為證據之偽造動機，分
      別屬於刑事訴訟法第一百五十九條之四第二款所稱之紀錄文書及證明文書，又
      查無證據證明前開文書，顯有不可信之情況，揆諸前揭規定，依刑事訴訟法第
      一百五十九條之四第二款之規定，應認得為證據，而有證據能力。
　　5.被告庚○○所申辦之彰化商業銀行七賢分行存摺存款帳戶，係商業銀行作為證
  　　明客戶其帳戶存款、提款時間、種類、金額及餘額紀錄，為商業銀行行員就存
　    款戶其帳戶內存款時間、種類、金額、餘額之紀錄以機械記錄方式列印製作存
      款明細分類帳，非屬被告以外之人於審判外之言詞或書面陳述，而非傳聞證據
      ；另被告庚○○等人之行動電話門號使用資料、行動電話通聯紀錄分係於電信
      公司將申辦人申辦門號所填載之相關資料（如姓名、出生年月日、
      、帳單寄送地等），以機械方式列印製作，非屬傳聞證據；而行動電話通聯紀
      錄則為申請戶電話發（受）話時，電話公司之機房電腦就會利用磁片紀錄，固
      定時間將磁片之紀錄利用電腦列印，係機械性列印之通聯紀錄，非為供述證據
      ，故不屬傳聞證據。
    6.卷附中央警察大學道路交通事故鑑定報告書，雖為被告以外之人於審判外之陳
      述，亦非法院或檢察官依據刑事訴訟法第一百九十八條或第二百零八條囑託鑑
      定，即不屬同法第二百零六條所出具之鑑定報告，又因該鑑定告報係針對具體
      個案而製作，亦與刑事訴訟法第一百五十九條之四第二款所示紀錄文書或證明
      文書，亦非同條第三款所示之文書，惟因檢察官、被告庚○○等人於法院調查
      證據時，知有刑事訴訟法一百五十九條第一項不得為證據之情形，未於言詞辯
      論終結前聲明異議，應視為同意作為證據，且本院審酌函文及槍彈鑑定書之形
      式及取得之過程並無瑕疵、與待證事實具有關連性等情況，認為適當，應認依
      刑事訴訟法第一百五十九條之五第二項之規定，得為證據，而有證據能力。
    7.卷附馬偕醫院台東分院就被告庚○○傷情所出具殘廢診斷書，係被告庚○○用
      以向附表所示之保險公司請領意外保險金所用，並非一般人就日常生活中，因
      為傷痛或其他身體不適之徵狀，至醫院就診，純粹係為查明病因並接受治療為
      目的，該殘廢診斷書具有個案性質，應屬被告以外之人於審判外之陳述，係傳
      聞證據，被告庚○○等人於法院調查證據時，知有刑事訴訟法一百五十九條第
      一項不得為證據之情形，未於言詞辯論終結前聲明異議，應視為同意作為證據
      ，且本院審酌函文及槍彈鑑定書之形式及取得之過程並無瑕疵、與待證事實具
      有關連性等情況，認為適當，應認依刑事訴訟法第一百五十九條之五第二項之
      規定，得為證據，而有證據能力。
　(三)再按，傳聞法則乃對於被告以外之人於審判外之言詞或書面陳述，亦即針對被告
    以外之人於審判外以言詞或書面所為之供述證據而為之規範。卷附於臺東縣警察
    局臺東分局信警刑字第九二○○○○六八一號警卷第十頁至第十四頁之本件車禍
    現場照片十幀，乃以科學、機械之方式，對於當時狀況所為忠實且正確之記錄，
    性質上並非供述證據，應無刑事訴訟法第一百五十九條第一項規定之適用。
二、實體部分：
  (一)右揭事實業據被告庚○○、戊○○、辛○○、丁○○分於警、偵訊及本院審理時
    自白明確（參警卷第一頁至第六頁、第三十八頁至第四十三頁、第五十一頁至第
    五十六頁、第六十二頁至第六十四頁，臺灣高雄地方法院檢察署九十二年度偵字
    第一一○五三號偵查卷第一百二十三頁至第一百二十六頁、第一百三十九頁、臺
    灣高雄地方法院檢察署九十二年度偵字第一一四四○號偵查卷第六十頁至第六十
    一頁、第五十五頁至第五十九頁、第五十九頁至六十頁、臺灣高雄地方法院檢察
    署九十二年度偵字第一二八六九號偵查卷第四十三頁，本院九十三年四月十五日
    、九十三年五月十三日準備程序筆錄及九十四年三月二日審判筆錄），復據被告
    庚○○以外之共同被告戊○○、辛○○、丁○○、乙○○，被告戊○○以外之共
    同被告庚○○、辛○○、丁○○、乙○○，及被告丁○○以外之共同被告庚○○
    、戊○○、辛○○、乙○○於警詢供述之情節相符，亦據證人許崑寶（即國泰人
    壽保險公司職員）於警詢時（參警卷第一百六十九頁至第一百七十二頁），及證
    人廖志祥（即第一產物保險公司職員）、楊盛雄（即國泰人壽公司職員）、王世
    安（即國寶人壽公司職員）、黃智欽（即全球人壽公司職員）、孫芳文（宏泰人
    壽公司職員）、王英植（即保誠人壽公司職員）、譚玉坤（即太陽保險代理公司
    職員）、朱宏偉（即華南產物保險公司職員）、甲○○（即新光產物保險公司職
    員）、胡玉昆（即統一安聯產物保險公司職員）分於警詢、偵查中，暨證人己○○（即隆進租賃公司職員）及壬○○（即富邦產物保險公司職員）分於警、偵訊
    及本院審理時證述明確（參警卷第二百二十二頁至第二百二十三頁、第二百十九
    頁至第二百二十頁、第一百十八頁至第一百十九頁、第一百四十五頁、第一百七
    十六頁至第一百七十九頁、第一百頁至第一百零三頁、第一百零八頁至第一百十
    一頁、第一百六十二頁至第一百六十四頁、第八十八頁至第八十九頁、第九十六
    頁至第九十九頁、第一百四十六頁至第一百四十九頁、第二百零七頁至第二百零
    八頁、第一百五十五頁，臺灣高雄地方法院檢察署九十二年度偵字第一一○五三
    號偵查卷第一百六十頁至第一百六十八頁，本院九十四年三月二日審判筆錄），
    並有馬偕紀念醫院臺東分院出具之診斷證明書（警卷第一百六十八頁）、車牌號
    碼ＸＸ─三一九九號自用小客車租賃契約書（警卷第二百零四頁）、行車執照（
    警卷第二百十四頁）、車牌號碼八Ｗ─五四○五號自小客車車籍作業系統─查詢
    認可資料（警卷第三十二頁）、汽車駕駛人綜合保險投保書（警卷第二百零五頁
    ）、全球人壽保險股份有限公司理賠申請書（警卷第一百零四頁）、英國保誠人
    壽保險股份有限公司要保書、收據、理賠申請書（警卷第一百六十五頁）、國寶
    人壽保險股份有限公司壽險要保書（警卷第九十頁、第九十三頁）、宏泰人壽公
    司要保書（警卷第一百十二頁至第一百十七頁）、華南產物保險要保書、傷害理
    賠申請書（警卷第九十五頁、第一百五十二頁）、國泰人壽保險股份有限公司醫
    療簽擬單（警卷第一百七十四頁）、新光產物保險股份有限公司強制汽車責任險
    要保書、理賠申請書（警卷第二百零九頁）、富邦保險公司要保書、理賠申請書
    、汽車險賠款暨電匯同意書（警卷第一百二十頁至第一百二十二頁、第一百二十
    六頁、第一百四十四頁）、統一安聯公司汽車保險要保書、和解書（警卷第一百
    五十五頁）、被告庚○○彰化銀行七賢分行存摺存款帳戶暨交易資料顯示（警卷
    第十一頁）、中央警察大學道路交通事故鑑定報告書（警卷第一百八十六頁至第
    二百頁）及門號0000000000、0000000000、000000
    0000號行動電話申請人資料暨通聯紀錄表各一件（警卷第七頁、第十頁、第
    三十三頁至第三十四頁、第四十四頁至第四十五頁、第五十八頁、第六十頁、第
    六十五頁至第六十六頁），及車禍現場照片十張（臺東縣警察局臺東分局信警刑
    字第九二○○○○六八一號警卷第十頁至第十四頁）附卷可稽，且經本院依職權
    調取臺東地方法院檢察署九十二年度執緝字第一二六號執行卷（受刑人為被告乙○○、含前開臺東縣警察局臺東分局警卷、臺灣臺東地方法院檢察署九十二年度
    偵字第五三七號偵查卷、臺灣臺翁地方法院九十二年度東交簡字第一五四號刑事
    簡易卷）審閱屬實，被告庚○○等人前開自白核與事實相符，應堪採信。
  (二)核被告庚○○、戊○○、辛○○、丁○○等人以製造車禍方式，對附表編號四、
    六、七、八所示之保險公司詐領保險金之行為，均係犯刑法第三百三十九條第一
    項詐欺取財罪，對附表編號一、二、三、五所示保險公司詐領保險金之行為，均
    係犯同法第三項、第一項之詐欺取財未遂罪。另被告戊○○、辛○○、丁○○等
    人得被告庚○○承諾而駕駛車輛將之撞擊成重傷害之行為，則犯刑法第二百八十
    二條第一項之加工自傷罪。本件起訴書雖僅記載被告戊○○、辛○○、丁○○等
　  人前開犯行僅涉犯刑法第三百三十九條第一項、第三項之詐欺取財罪及詐欺取財
    未遂罪，而漏未論以刑法第二百八十二條第一項之加工自傷罪。惟按犯罪曾否起
    訴，應以起訴書狀所記載之被告及犯罪事實為準，如其已記載明確，縱令未記載
    所犯法條，應認已經起訴（最高法院六十四年度臺非字第一四二號、八十八年度
    臺上字第四三八二號判例意旨參照）。是此，本件被告戊○○、辛○○、丁○○
    等人所涉加工自傷部分之事實既已為起訴書所敘及，本院自得予以審理，附此敘
    明。又被告庚○○、戊○○、辛○○、丁○○等人間，就所犯詐欺取財罪及詐欺
    取財未遂罪，有犯意之聯絡及行為之分擔，均應論以共同正犯。被告戊○○、辛○○、丁○○等人間，就所犯加工自傷罪，亦有犯意之聯絡及行為之分擔，亦應
    論以共同正犯。再被告庚○○、戊○○、辛○○、丁○○等人製造車禍，先後多
    次向如附表所示多家保險公司申請保險給付，時間緊接，犯意概括，並觸犯相同
    構成要件之罪，顯係基於概括之犯意反覆為之，為連續犯，應依刑法第五十六條
    之規定，論以情節較重之詐欺取財罪一罪，並依法加重其刑。被告戊○○、辛○○、丁○○等人所犯連續詐欺取財罪及加重自傷罪二罪間，有方法結果之牽連關
    係，為牽連犯，應從較重之詐欺取財罪論處。爰審酌被告庚○○、戊○○、辛○○、丁○○等人僅因經濟狀況不佳，即共同謀議以車禍方式詐領保險金，均不思
    循正當途徑獲取財富，應予非議，及詐領所得保險金由被告庚○○與被告辛○○
    、戊○○夫婦對半平分，再由被告辛○○、戊○○夫婦給付被告乙○○十餘萬元
    、被告丁○○二十餘萬元，被告庚○○、戊○○、辛○○犯罪所得較多，情節甚
    重，被告乙○○、丁○○犯罪所得較寡，情節較輕，並參諸本件犯罪係由辛○○
    策劃發動，業據被告辛○○供承在卷，顯見其惡性重大，惟念及被告庚○○係因
    經濟週轉困難，而以自殘之手段謀取不法利益，其自身亦同受損害，及審酌被告
    等人犯後均坦承犯行，態度良好，且犯罪後積極與被告國泰人壽保險公司達成和
    解，業據國泰人壽保險公司代理人癸○○陳明在卷，並有調解筆錄一份附卷可參
    等一切情狀，分別量處如主文所示之刑，並就被告庚○○、戊○○及丁○○等人
    所受刑之宣告部分，諭知易科罰金之折算標準。
貳、被告乙○○部分：
一、公訴意旨略以：被告乙○○另與被告庚○○、戊○○、辛○○及丁○○，共同基
    於前開詐欺取財之犯意聯絡，並與戊○○、辛○○及丁○○基於前開共同加工自
    傷之犯意聯絡，並為前開「事實欄」所載之詐欺取財及加工自傷等犯行，因認被
    告乙○○涉犯刑法第三百三十九條第一項、第三項及同法第二百八十二條之詐欺
    取財、加工自傷等罪嫌等語。
二、按案件曾經判決確定者，應為免訴之判決，刑事訴訟法第三百零二條第一款定有
    明文。此項訴訟法上所謂一事不再理之原則，關於實質上一罪或裁判上一罪，均
    有其適用，牽連犯係裁判上一罪，如其方法或結果之犯罪行為，業經判決確定，
    其效力當然及於全部，倘檢察官復就牽連犯中之方法或結果行為，重行起訴，即
    應諭知免訴之判決，不得再予論科，最高法院六十年度臺非字第七七號、四十七
    年度臺非字第四二號著有判例意旨可資參照。又兩案是否為同一案件，應就兩個
    各別提起之訴，分別觀察其所訴被告及犯罪事實之構成要素即犯罪之時間、場所
    、方法，與其特定構成犯罪之事實是否同一以為評斷；對於曾經判決確定之案件
    ，重行起訴，雖所訴之罪名不同，而事實之內容則完全一致，仍不失其案件之同
    一性。
三、經查：被告乙○○前被訴於九十二年一月三日凌晨零時三十分許，駕駛車牌號碼
    八Ｗ－五四○五號自用小客車，途經臺東縣卑南鄉○○村○○路一九二號以南八
    十公尺處，因未注意車輛行駛時，駕駛人應注意車前狀況，隨時採取必要安全措
    施，且於雙向二車道行駛時，在劃有分向限制線之路段，不得駛入來車之車道內
    ，而依當時天候、路面無缺陷及障礙物、視距良好，並無不能注意之情事，撞及
    被告庚○○，致造成庚○○受有左手尺骨及橈骨骨折、左手壓碎傷併創傷性截肢
    等重傷害，被告乙○○因涉前開過失重傷害罪嫌，經臺東地方法院檢察署檢察官
    以九十二年度偵字第五三七號聲請簡易判決處刑書提起公訴，並經臺東地方法院
    於九十二年四月三十日以九十二年度東交簡字第一五四號判決判處有期徒刑三月
    確定在案，業經本院調取前開卷宗審閱明確，並有被告乙○○全國前案紀錄表在
    卷可按。而前開刑事確定判決所認定之事實與本院所認定之事實，皆為「庚○○
    於九十二年一月三日凌晨零時三十分許，在臺東縣卑南鄉○○村○○路一九二號
    以南八十公處處，遭車牌號碼八Ｗ－五四○五號自用小客車駕駛人駕車撞及」，
    雖經本院審理結果，駕駛前開自用小客車撞及被告庚○○之行為人，應為被告戊○○而非乙○○，且本件車禍之發生，非如前開臺東地方法院檢察署九十二年度
    偵字第五三七號聲請簡易判決處刑書及臺東地方法院九十二年度東交簡字第一五
    四號刑事判決所認定係過失，而應為本院所審理係屬故意，並得被告庚○○承諾
　　之加工重傷害，惟因被告乙○○與戊○○等人就前開詐欺、加工自傷等犯行，有
　  犯意聯絡及行為分擔，而前開詐欺與加工自傷二罪間，復有方法、結果之牽連關
    係，縱前案判決犯罪事實範圍僅為本案公訴人所起訴之部分犯罪事實，然本案之
    犯罪事實與前案經判決確定之犯罪事實，仍不失其案件之同一性，而前案既經判
    決確定，本案公訴人就同一事實重行起訴，顯有違既判力之效力，本院應就被告
    乙○○被訴詐欺、加工自傷部分，為免訴之判決。
參、據上論斷，應依刑事訴訟法第二百九十九條第一項前段，第三百零二條第一款，
    刑法第二十八條、第五十六條、第三百三十九條第一項、第二百八十二條第一項
    、第五十五條、第四十一條第一項前段、罰金罰鍰提高標準條例第一條前段、第
    二條，判決如主文。
本案經檢察官丙○○到庭執行職務。
中　　　華　　　民　　　國　　九十四　　年　　　三　　　月　　 十六 　　日
                                  臺灣高雄地方法院刑事十二庭
                                      審判長法  官  張維君
                                            法  官  伍逸康
                                      　    法　官  劉惠娟
右正本證明與原本無異。
如不服本判決，應於判決送達後十日內，向本院提出上訴狀。
                                            書記官  陳素徵
中　　　華　　　民　　　國　　九十四　　年　　　三　　　月　　十七      日
附表
┌─┬───────┬──────────┬──────────────┐
│編│保險公司　 　 │投保金額　　　　　　│已詐騙領取之金額　　　　　　│
│號│              │                    │                            │
├─┴───────┴──────────┴──────────────┤
│　　編號一至四係庚○○於九十一年七月二十六日投保　　　　　　　　　　  │
├─┬───────┬──────────┬──────────────┤
│一│國寶人壽股份有│一百萬（終生傷害醫療│尚未領取。　　　　　　　　　│
│　│限公司　      │險）　　　　　　　　│　　　　　　　　　　　　　　│
│  │　　　　　　　│                    │                            │
├─┼───────┼──────────┼──────────────┤
│二│全球人壽保險股│五百萬（團體意外險）│尚未領取（九十二年二月十八日│
│　│份有限公司　  │　　　　　　　　　　│申請理賠）。                │
├─┼───────┼──────────┼──────────────┤
│三│宏泰人壽保險股│一百五十萬（人壽險）│因保險內容為需全殘或申故始能│
│　│份有限公司    │　                  │申請理賠，故未申請理賠。    │
├─┼───────┼──────────┼──────────────┤
│四│華南產物保險股│五百萬（意外險）　　│庚○○已於九十二年三月十八日│
│  │份有限公司    │                    │領取一百七十五萬元。（九十二│                        │
│  │              │                    │年二月二十一日申請理賠）    │                        │
├─┴───────┴──────────┴──────────────┤
│　　編號五係庚○○於九十一年十二月三十日投保　　　　　　　　　　　　  │
├─┬───────┬──────────┬──────────────┤
│五│保誠人壽保險股│一千萬（旅遊平安險）│尚未領取（於九十二年二月十七│
│  │份有限公司    │                    │日申請理賠）                │
├─┴───────┴──────────┴──────────────┤
│　　 編號六至編號七係隆進小客車租賃公司於八十八年間，將該車ＸＸ─三一 │
│　　 九九號自小車投保。　　　　　　　　　　　　　　　　　　　　　　　 │
├─┬───────┬──────────┬──────────────┤
│六│國泰人壽保險公│原隆進小客車租賃公司│庚○○已領取三級殘廢保險金五│
│　│司 (九十一年九│已將汽車ＸＸ─三一九│十萬元。　　　　　　　　　　│
│　│月二十六日投保│九號自用小客車投保之│　　　　　　　　　　　　　　│
│　│ )            │汽車乘客平安保險（駕│　　　　　　　　　　　　　　│
│　│　　　　　　　│駛及每位乘客）一百萬│　　　　　　　　　　　　　　│
│  │              │元                  │                            │
├─┼───────┼──────────┼──────────────┤
│七│新光產物保險公│強制責任險（傷害醫療│庚○○已於九十二年二月十九日│　　　　　　　　          │
│　│司（保險期間自│、殘廢、死亡給付）　│領取傷害醫療給付保險金一萬七│　　　　　　　　　　　　　│
│　│九十一年九月十│　                  │千六百七十五元及殘廢給付保險│
│  │八日至九十二年│　                  │金三十三萬元。              │
│  │九月十八日）  │　                  │　                          │
│  │　            │　                  │　                          │
├─┴───────┴──────────┴──────────────┤
│　　 編號八居成於承租ＸＸ─三一九九號自用小客車時另行加保。  　　　   │
├─┬───────┬──────────┬──────────────┤
│八│富邦產物保險公│含第三人責任保險（每│庚○○已於九十二年三月三十領│
│　│司　　　　　　│人體傷一百二十萬、每│取三十六萬八千九百三十二元。│
│　│　　　　　　　│一事故二百四十萬、財│（九十二年一月八日透過允安公│
│　│　　　　　　　│損部分二十萬）；乘客│司申請理賠）　              │
│　│　　　　　　　│責任險（每一體傷十萬│　                          │
│　│　　　　　　　│、每一死殘一百萬、每│　                          │
│　│　　　　　　　│一事故五百萬）　　　│　                          │
│  │              │                    │　                          │
├─┴───────┴──────────┴──────────────┤
│　　編號九係辛○○於九十一年十二月二十三日，以車牌號碼八Ｗ─五四○五號│
│　　自用小車，向統一安聯保險公司投保。　　　　　　　　　　　　　　    │
├─┬───────┬──────────┬──────────────┤
│九│統一安聯產物保│第三人責任險（每一個│尚未領取（由庚○○與乙○○於│              │
│  │險股份有限公司│人傷害）四百萬      │九十二年五月二十三日在統一安│
│  │              │                    │聯公司以三百一十萬元達成和解│
│  │              │                    │書，其中二百萬元統一安聯公司│
│  │              │                    │允諾給付庚○○，但嗣未給）　│
└─┴───────┴──────────┴──────────────┘
附錄本案論罪科刑之法條：
中華民國刑法第二百八十二條
(加工自傷罪)
教唆或幫助他人使之自傷，或受其囑託或得其承諾而傷害之，成重傷者，
處三年以下有期徒刑。因而致死者，處六月以上五年以下有期徒刑。
中華民國刑法第三百三十九條
(普通詐欺罪)
意圖為自己或第三人不法之所有，以詐術使人將本人或第三人之物交付者
，處五年以下有期徒刑、拘役或科或併科一千元以下罰金。
以前項方法得財產上不法之利益或使第三人得之者，亦同。
前二項之未遂犯罰之。
